【裁判字號】    99,台抗,183
【裁判日期】    990304
【裁判案由】    聲請返還擔保金
【裁判全文】
最高法院民事裁定              九十九年度台抗字第一八三號
再 抗告 人  甲○○
訴訟代理人  蘇衍維律師
上列再抗告人因與相對人乙○○○○間聲請返還擔保金事件，對
於中華民國九十八年十二月八日台灣高等法院裁定（九十八年度
抗字第一八七四號），提起再抗告，本院裁定如下：
    主  文
再抗告駁回。
再抗告訴訟費用由再抗告人負擔。
    理  由
本件再抗告人為保全對相對人侵權行為損害賠償請求權之強制執
行，向台灣台北地方法院（下稱台北地院）聲請假扣押，經該法
院以九十八年度裁全字第一七九三號裁定准許（下稱系爭假扣押
裁定），相對人為免為假扣押，遵系爭假扣押裁定提供新台幣四
百五十萬元為擔保，並提存在案。嗣相對人對系爭假扣押裁定提
起抗告，經原法院以九十八年度抗字第六五四號裁定廢棄，並駁
回再抗告人假扣押之聲請，相對人以其供擔保原因業已消滅為由
聲請返還擔保金，台北地院司法事務官裁定准許，再抗告人對之
聲明異議，台北地院裁定駁回其異議，再抗告人不服提起抗告。
原法院以：系爭假扣押裁定業經原法院九十八年度抗字第六五四
號裁定廢棄，駁回再抗告人假扣押之聲請，已告確定，則再抗告
人無從再持系爭假扣押裁定對相對人為假扣押執行，相對人自無
供擔保免為假扣押之必要參照最高法院七十四年台抗字第二五四
號判例意旨所示之同一法理，應認其應供擔保之原因確已消滅，
台北地院准許返還擔保金與相對人，於法尚無不合，爰駁回再抗
告人之抗告，經核並無適用法規顯有錯誤。再抗告意旨以：因釋
明假扣押之原因而供之擔保，係擔保債務人因假扣押所應受之損
害，故必待無損害發生，或債權人本案勝訴確定，或就所生之損
害已經賠償時，始得謂供擔保之原因消滅，有最高法院五十三年
台抗字第二七九號判例足資參照。同理，因免假扣押而供擔保，
係擔保債權人因本案所應受之損害，故必待無損害發生，或債務
人本案勝訴確定或就所生之損害已經賠償時，始得謂供擔保之原
因消滅。本件兩造間侵權行為損害賠償之訴訟，尚在審理中，必
待再抗告人無損害發生或相對人本案勝訴確定或就再抗告人所生
損害已經賠償時，供擔保原因始告消滅，而得聲請返還擔保金。
原法院以系爭假扣押裁定業經廢棄，遂謂本件應供擔保之原因消
滅，自違反上開判例，適用法規顯有錯誤云云。惟查本院上開判
例意旨，係就假扣押裁定之執行名義存在之情形而言，與本件再
抗告人原假扣押裁定已遭廢棄，並駁回其假扣押聲請，假扣押執
行名義失其存在者有別。再抗告人援引上開判例爭論相對人供擔
保原因尚未消滅，不得聲請返還擔保金，不足採取。再抗告意旨
執以指摘原裁定不當，聲明廢棄，非有理由。
據上論結，本件再抗告為無理由。依民事訴訟法第四百九十五條
之一第二項、第四百八十一條、第四百四十九條第一項、第九十
五條、第七十八條，裁定如主文。
中    華    民    國  九十九  年    三    月    四    日
                      最高法院民事第一庭
                          審判長法官  蕭  亨  國
                                法官  葉  勝  利
                                法官  高  孟  焄
                                法官  鄭  玉  山
                                法官  黃  義  豐
本件正本證明與原本無異
                                      書  記  官
中    華    民    國  九十九  年    三    月   十六   日
                                                      v

司法院資訊處製作；財團法人民間司法改革基金會備份。
